【裁判字號】    89,訴,1334
【裁判日期】    891228
【裁判案由】    槍砲彈藥刀械管制條例
【裁判全文】
臺灣臺南地方法院刑事判決                        八十九年度訴字第一三三四號
    公  訴  人  臺灣台南地方法院檢察署檢察官
    被      告  乙○○
    指定辯護人  本院公設辯護人甲○○
右列被告因違反槍砲彈藥刀械管制條例案件，經檢察官提起公訴 (八十九年度偵字第
一０九二四號)，本院判決如左：
    主  文
乙○○未經許可持有手槍，處有期徒刑伍年貳月，併科罰金新台幣玖萬元。罰金如易
服勞役，以新台幣玖佰元即銀元參佰元折算壹日。
扣案美國製ＳＭＩＴＨ＆ＷＥＳＳＯＮ廠製四四二型之口徑零點三八吋轉輪手槍壹支
（槍枝管制編號0000000000號）及零點三八左輪手槍子彈參顆（彈底標記
為ＷＩＮＣＨＥＳＴＥＲＳＰＬ＋Ｐ三八）、九０手槍子彈捌顆（彈底標記：ＦＣＬ
ＵＧＥＲ９ｍｍ伍顆；ＷＣＣ１１－８０  ９ｍｍ貳顆；＊－＊ＬＵＧＥＲ９ｍｍ壹
顆）均沒收。
    事  實
一、乙○○於民國八十四年間見「宋榮珍」（真實姓名年籍不詳）將美國製ＳＭＩＴ
    Ｈ＆ＷＥＳＳＯＮ廠製四四二型之口徑零點三八吋轉輪手槍一支（槍枝管制編號
    0000000000號）及零點三八左輪手槍子彈八顆（彈底標記：ＷＩＮＣ
    ＨＥＳＴＥＲＳＰＬ＋Ｐ三八四顆；ＷＣＣ九二三顆；ＥＬＤＳＰＬ＋Ｐ３８一
    顆）、九０手槍子彈捌顆（彈底標記：ＦＣＬＵＧＥＲ９ｍｍ五顆；ＷＣＣ１１
    －８０  ９ｍｍ二顆；＊－＊ＬＵＧＥＲ９ｍｍ一顆）等槍彈放置於其位於台南
    縣仁德鄉○○村○○街一七二巷三三號住處儲藏室內，嗣於宋榮珍於八十五年間
    死亡後，乙○○即未經許可無故將前開槍彈置於自己實力支配之下而持有之。乙
    ○○無故持有前開槍彈，並於八十九年八月下旬在台南縣仁德鄉○○村○街四八
    七號處以前開手槍，發射零點三八左輪手槍子彈一顆（彈底標記：ＷＣＣ九二）
    ，並將發射後之彈殼一枚棄置於台南縣仁德鄉○○村○○街一七二巷五十四號前
    水溝內。嗣於八十九年九月二十一日十四時許，為警在台南縣仁德鄉○○村○○
    街一七二巷三三號乙○○住處房間內查獲，並扣得前開手槍一把、零點三八手槍
    子彈八顆（其中五顆業據試射）九０手槍子彈八顆，並循線起出前開零點三八手
    槍已擊發之彈殼一枚。
二、案經台南市警察局第一分局報告台灣台南地方法院檢察署檢察官偵查起訴。
    理  由
一、訊據被告乙○○於本院審理時固坦承知悉宋榮珍將前開槍彈放置於前開處所，並
    曾於八十九年八月下旬，持前開手槍發射子彈一顆等情，惟辯稱：自八十九年八
    月下旬欲使用前開槍彈之際，始行持有；警訊及偵查中係指知悉前開槍彈放置於
    該處已有五年云云。經查：(1)右揭犯罪事實業據被告於警訊及偵查中供承不諱，
    並有扣案美國製ＳＭＩＴＨ＆ＷＥＳＳＯＮ廠製四四二型之口徑零點三八吋轉輪
    手槍一支（槍枝管制編號0000000000號）及零點三八左輪手槍子彈八
    顆（彈底標記：ＷＩＮＣＨＥＳＴＥＲＳＰＬ＋Ｐ三八四顆；ＷＣＣ  九二三顆
    ；ＥＬＤＳＰＬ＋Ｐ３８一顆）、九０手槍子彈八顆（彈底標記：ＦＣＬＵＧＥ
    Ｒ９ｍｍ四顆；ＷＣＣ１１－８０  ９ｍｍ二顆；＊－＊ＬＵＧＥＲ９ｍｍ一顆
    ）與零點三八手槍已擊發之彈殼一枚等槍彈扣案可稽，被告於警訊及偵查中之自
    白與事實相符，堪以採信。又扣案槍彈均係制式手槍、子彈，具有殺傷力之事實
    ，經內政部警政署刑事警察局於八十九年十月四日鑑驗無誤，有該局刑鑑字第一
    四五一九九號鑑驗通知書一份在卷可稽。(2)被告於審理時自承：（宋榮珍過世後
    是否只有你知道槍枝及子彈在該處？）「是的。」（參見本院八十九年十二月十
    四日審判筆錄），參以被告自承曾於八十九年八月下旬曾使用前開槍彈等情，堪
    認於「宋榮珍」過世後，前開槍彈已置於被告實力支配之下。被告辯稱係自八十
    九年八月下旬開始持有前開槍彈云云，與事實不符，尚無可採。被告犯行明確，
    堪以認定。
二、核被告所為係犯槍砲彈藥刀械管制條例第七條第四項未經許可無故持有手槍罪及
    同條例第十二條第四項未經許可無故持有子彈罪。被告以一行為，同時持有手槍
    、子彈，係一行為觸犯二不同罪名，為想像競合犯，應依刑法第五十五條前段從
    一重之持有手槍罪處斷。爰審酌被告持有槍彈時間甚長且曾使用，對社會治安影
    響甚鉅、犯罪後坦承部分犯行之態度等一切情狀，量處如主文所示之刑，罰金部
    分並定易服勞役之折算標準。扣案美國製ＳＭＩＴＨ＆ＷＥＳＳＯＮ廠製四四二
    型之口徑零點三八吋轉輪手槍一支（槍枝管制編號0000000000號）及
    零點三八左輪手槍子彈三顆（彈底標記均為ＷＩＮＣＨＥＳＴＥＲＳＰＬ＋Ｐ三
    八）、九０手槍子彈八顆（彈底標記：ＦＣＬＵＧＥＲ９ｍｍ五顆；ＷＣＣ１１
    －８０  ９ｍｍ二顆；＊－＊ＬＵＧＥＲ９ｍｍ一顆）為違禁物，均應依刑法第
    三十八條第一項第一款沒收。另扣案子彈五顆（彈底標記：ＷＩＮＣＨＥＳＴＥ
    ＲＳＰＬ＋Ｐ三八一顆；ＷＣＣ九二三顆；ＥＬＤＳＰＬ＋Ｐ３８一顆）業經內
    政部警政署刑事警察局於鑑定時試射，與前開已擊發之彈殼一枚均已無殺傷力，
    並有前開鑑驗報告在卷可稽，已非違禁物，爰不予宣告沒收。又被告犯槍砲彈藥
    刀械管制條例第七條第四項之罪，固經判處有期徒刑。惟按人民身體之自由應予
    保障，憲法第八條設有明文。限制人身自由之法律，其內容須符合憲法第二十三
    條所定要件。保安處分係對受處分人將來之危險性所為拘束其身體、自由等之處
    置，以達教化與治療之目的，為刑罰之補充制度。本諸法治國家保障人權之原理
    及刑法之保護作用，其法律規定之內容，應受比例原則之規範，使保安處分之宣
    告，與行為人所為行為之嚴重性、行為人所表現之危險性，及對於行為人未來行
    為之期待性相當。槍砲彈藥刀械管制條例第十九條第一項規定：「犯第七條、第
    八條、第十條、第十一條、第十二條第一項至第三項、第十三條第一項至第三項
    之罪，經判處有期徒刑者，應於刑之執行完畢或赦免後，令入勞動場所，強制工
    作，其期間為三年。」此項規定不問對行為人有無預防矯治其社會危險性之必要
    ，一律宣付強制工作三年，限制其中不具社會危險性之受處分人之身體、自由部
    分，其所採措施與所欲達成預防矯治之目的及所需程度，不合憲法第二十三條所
    定之比例原則。犯上開條例第十九條所定之罪，不問對行為人有無預防矯治其社
    會危險性之必要，一律宣付強制工作三年之部分，與本解釋意旨不符，應自本解
    釋公布之日起不予適用，大法官會議釋字第四七一號解釋甚明。本件被告固非法
    持有制式手槍、子彈長達五年之久，惟其非法持有槍彈，尚未持以犯罪，並未對
    他人生命、身體造成實際危害，本院認處以前揭之刑，已足收懲儆之效，如對之
    宣告強制工作，有違比例原則，揆諸前揭解釋意旨，爰不對被告宣付強制工作附
    此敘明。
據上論斷，應依刑事訴訟法第二百九十九條第一項前段，槍砲彈藥刀械管制條例第七
條第四項、第十二條第四項，刑法第十一條前段、第五十五條前段、第四十二條第二
項、第三十八條第一項第一款，罰金罰鍰提高標準條例第二條，現行法規所定貨幣單
位折算新台幣條例第二條，判決如主文。
本案經檢察官許鈺茹到庭執行職務
中      華      民      國    八十九    年     十二     月    二十八    日
                                  臺灣臺南地方法院刑事第四庭
                                          法  官    卓  穎  毓
右正本證明與原本無異。
如不服本判決，應於判決送達後十日內，向本院提出上訴狀。
                                          書記官    黃  子  起
中      華      民      國    八十九    年     十二     月    二十九    日
附錄法條：
槍砲彈藥刀械管制條例第七條第四項：
未經許可，持有、寄藏或意圖販賣而陳列第一項所列槍砲、彈藥者，處五年以上有期
徒刑，併科新臺幣一千萬元以下罰金。


司法院資訊處製作；財團法人民間司法改革基金會備份。
